臺灣臺北地方法院刑事判決
111年度訴字第611號
公  訴  人  臺灣臺北地方檢察署檢察官
被      告  吳俊賢





選任辯護人  孫大龍律師
上列被告因違反槍砲彈藥刀械管制條例等案件，經檢察官提起公
訴（111年度偵字第7705號），本院判決如下：
    主  文
吳俊賢犯非法持有手槍罪，處有期徒刑參年捌月，併科罰金新臺
幣伍萬元，罰金如易服勞役，以新臺幣壹仟元折算壹日。又犯恐
嚇危害安全罪，處有期徒刑肆月，如易科罰金，以新臺幣壹仟元
折算壹日。扣案之非制式手槍壹支（含彈匣壹個，槍枝管制編號
0000000000號）及子彈貳顆，均沒收。
    事  實
一、吳俊賢明知非制式手槍、子彈係屬槍砲彈藥刀械管制條例所
    管制之違禁物，未經許可，不得無故持有，竟基於非法持有
    具有殺傷力之非制式手槍、子彈之犯意，於民國109年間，在
    不詳地點，接受陳建文(已歿)所交付具有殺傷力之非制式手
    槍（槍枝管制編號0000000000號）及子彈10顆後，即無故持
    有之，並將之置於臺南地區之臨時居所或工作處所。嗣因吳
    俊賢主觀上認為陳志雄積欠其款項不還，對外尚稱吳俊賢向
    陳志雄借款未遂，致心生不滿，竟基於恐嚇之犯意，於111
    年2月22日凌晨2時52分許，搭乘車牌號碼000-0000號營業用
    自小客車至陳志雄位於臺北市○○區○○街00巷0弄00號之住所
    ，持上開槍彈向陳志雄住處之大門射擊5發子彈(起訴書誤載
    為4發子彈，應予更正)，即徒步離開現場，並撥打110報案
    自稱將前往臺北市政府警察局士林分局文林派出所自首，旋
    搭上開營業用自小客車至臺北市政府警察局士林分局文林派
    出所自首並繳付上開手槍及子彈5發。
二、案經陳志雄訴由臺北市政府警察局萬華分局報告臺灣臺北地
    方檢察署檢察官偵查起訴。
    理  由
一、按被告以外之人於審判外之言詞或書面陳述，除法律有規定
    者外，不得作為證據；又被告以外之人於審判外之陳述，雖
    不符合刑事訴訟法第159條之1至第159條之4之規定，而經當
    事人於審判程序同意作為證據，法院審酌該言詞陳述或書面
    陳述作成時之情況，認為適當者，亦得為證據，而當事人、
    代理人或辯護人於法院調查證據時，知有上開不得為證據之
    情形，而未於言詞辯論終結前聲明異議者，視為有前項之同
    意，刑事訴訟法第159條第1項及第159條之5分別定有明文。
    本判決後述所引之各項證據，其屬傳聞證據之部分，檢察官
    、被告吳俊賢與其辯護人於本院準備程序時均表示無意見（
    本院訴卷第97至98頁），且渠等於言詞辯論終結前，對於該
    等證據之證據能力均未再爭執，本院審酌該等證據資料製作
    時之情況，尚無違法不當或證明力明顯過低之瑕疵，與本案
    待證事實復俱有關聯性，認以之作為本案證據應屬適當，揆
    諸前開規定，該等證據具有證據能力。至其餘本案認定犯罪
    事實之非供述證據，均與本案事實具有關聯性，並無事證足
    認有違背法定程序或經偽造、變造等情事，且經本院依法踐
    行調查程序，檢察官、被告、辯護人對於上開證據之證據能
    力均未爭執，依刑事訴訟法第158條之4之反面解釋，亦均有
    證據能力。
二、認定犯罪事實所憑證據及理由：
　㈠上揭事實，業據被告於警詢、偵查、本院準備及審理時均坦
    承不諱，核與證人即告訴人陳志雄於警詢之供述(見偵字卷
    第14至15頁）相符，復有案發現場監視器翻拍照片17張（見
    偵字卷第29至33頁）、臺北市政府警察局士林分局文林派出
    所之監視器翻拍照片2張及槍、彈照片1張（見偵字卷第33頁
    正反、第34頁）、內政部警政署刑事警察局鑑定書（見偵字
    卷第74至76頁）、臺北市政府警察局萬華分局扣押筆錄（見
    偵字卷第18至19頁）、臺北市政府警察局萬華分局扣押物品
    目錄表、扣押物品清單（見偵字卷第22頁、第66頁、第70頁
    ）在卷可佐。
　㈡被告持本案槍彈射擊，子彈5顆雖因擊發而均裂解為彈頭、彈
    殼，然被告以本案手槍擊發子彈後，造成民宅鐵製大門共有
    5處彈孔，有卷附現場照片（見偵字卷第30頁正反面）可證
    ；佐以判斷子彈是否具殺傷力，是指子彈試射擊發後之彈頭
    （丸）可完全穿透厚0.65mm鋁質監測板，此為本院職務上已
    知之事項，而本案子彈擊發後，業已穿透鐵製大門與鐵捲門
    ，此有前述現場照片可證，該等子彈既可穿透鐵製大門，當
    可完全穿透厚0.65mm鋁質監測板，堪認被告持有之本案子彈
    5顆均具有殺傷力無訛；又扣案之手槍1支、子彈5顆，經送
    內政部警政署刑事警察局以檢視法、性能檢驗法、比對顯微
    鏡法及試射法鑑驗結果：⑴送鑑手槍1支（槍枝管制編號：00
    00000000號），認係非制式手槍，由仿手槍外型製造之槍枝
    ，組裝已貫通之金屬槍管而成，擊發功能正常，可供擊發適
    用子彈使用，認具殺傷力；⑵送鑑子彈5顆，其中4顆研判均
    係口徑9×19mm制式子彈，採樣2顆試射，均可擊發，認具殺
    傷力；另1顆認係非制式子彈，由金屬彈殼組合直徑約8.9mm
    金屬彈頭而成，經試射，可擊發，認具殺傷力等情，有卷附
    該局111年3月30日刑鑑字第0000000000號鑑定書（見偵卷第
    74頁）可證。
　㈢綜上所述，被告上開任意性自白與事證相符而足採信。從而
    ，本案事證明確，被告上開犯行，洵堪認定。　　
三、論罪科刑部分：　
　㈠按所謂恐嚇，凡一切之言語、舉動足以使他人生畏懼心者，
    均包含在內（最高法院22年上字第1310號判決意旨參照）。
    又刑法第305條所謂恐嚇他人，係指恐嚇特定之一人或數人
    而言，若其所恐嚇者係不特定人或多數人，則為刑法第151
    條所謂恐嚇公眾（最高法院27年滬上字第65號判決意旨參照
    ）。查被告在深夜時分，現場無他人在場之情形下，逕自持
    本案槍彈朝陳志雄居住之臺北市○○區○○街00巷0弄00號住處
    射擊，堪認被告主觀上有藉由開槍恐嚇陳志雄之犯意至灼。
    是核被告上開所為，係犯槍砲彈藥刀械管制條例第7條第4項
    之未經許可持有非制式手槍罪、同條例第12條第4項之未經
    許可持有子彈罪、犯刑法第305條之恐嚇罪。再被告就係以
    一行為同時持有本案槍彈，係以一行為同時觸犯前開2罪名
    ，為想像競合犯，應依刑法第55條之規定，從一重之未經許
    可持有非制式手槍罪處斷。
　㈡又未經許可持有槍、彈罪，其持有之繼續為行為之繼續，至
    持有行為終了時，均論以一罪，不得割裂。若以之犯他罪，
    兩罪間之關係如何，端視其開始持有之原因為斷。被告自10
    9年間起持有本案槍彈之初，並無預供犯本件恐嚇犯行使用
    之意圖，係嗣後始行起意而持以為犯罪行為，足見被告所犯
    持有手槍罪與恐嚇罪，非基於同一犯意所為甚明，故上述2
    罪間，犯意各別，行為態樣不同，侵害法益亦不相同，顯係
    各別起意，應分論併罰。
　㈢刑之加重與減輕事由：
　⑴本件適用自首減輕之規定：
　　按對於未發覺之罪自首而受裁判者，得減輕其刑，但有特別
    規定者，依其規定，刑法第62條定有明文；又按犯本條例之
    罪自首，並報繳其持有之全部槍砲、彈藥、刀械者，減輕或
    免除其刑，槍砲彈藥刀械管制條例第18條第1項前段定有明
    文；又上開規定乃刑法第62條但書所指之特別規定，自應優
    先適用。查：
  ①被告持本案槍彈朝民宅大門開槍射擊結束後，在有偵查犯罪
    權限之機關人員知悉其犯罪前，即前往臺北市政府警察局士
    林分局文林派出所自首，並繳交本案手槍及接受警方詢問，
    進而接受裁判，有臺北市政府警察局萬華分局刑事案件報告
    書（見偵字卷第2頁）、偵查筆錄（偵卷第40頁反面）在卷
    可按。
　②就持有槍彈部分，被告上揭舉措符合槍砲彈藥刀械管制條例
    第18條第1項前段所規定之「犯本條例之罪自首，並報繳其
    持有之全部槍砲」要件，爰依該條例第18條第1項前段規定
    ，減輕其該部分之刑；又該規定同時有免除其刑之規定，其
    減輕得減至三分之二，惟考量被告持有本案槍彈之時間非短
    ，且係持本案槍彈開槍射擊後方交出上開手槍，而類此案件
    一再發生，業經報章媒體多次報導，嚴重影響社會治安，為
    遏止犯罪行為人競相效尤之歪風，本院考量上開犯罪行為實
    不宜輕縱，認不宜免除其刑，而依上開規定予以酌量減輕其
    刑。
  ③就恐嚇罪部分，被告有上揭舉措（除繳交本案手槍外），又
    同時坦承持本案槍彈射擊，可見被告確有向有偵查權之公務
    員申告尚未發覺之犯罪事實，符合刑法第62條前段之自首要
    件，爰依刑法第62條前段規定減輕其刑。
　⑵被告雖於警詢及偵查均供稱其槍彈來源為「陳建文」，然其
    亦同時供稱「陳建文」已死亡等詞（偵字卷第8頁），顯無
    從查證被告所述是否屬實，更無從據此查獲「陳建文」；再
    依卷內證據實無從認定檢警有因被告供出本案槍彈來源而防
    止重大危害治安事件之發生，自無槍砲彈藥刀械管制條例第
    18條第4項前段減刑規定之適用，附此敘明。
　⑶按刑法第59條規定之酌量減輕其刑，必須犯罪另有特殊之原
    因與環境，在客觀上足以引起一般同情，認為即使予以宣告
    法定最低度刑，猶嫌過重者，始有其適用。此所謂法定最低
    度刑，固包括法定最低本刑；惟遇有其他法定減輕之事由者
    ，則應係指適用其他法定減輕事由減輕其刑後之最低度刑而
    言。倘被告別有法定減輕事由者，應先適用法定減輕事由減
    輕其刑後，猶認其犯罪之情狀顯可憫恕，即使科以該減輕後
    之最低度刑仍嫌過重者，始得適用刑法第59條規定酌量減輕
    其刑（最高法院100年度台上字第744號判決意旨參照）。經
    查，槍砲犯罪已是當今各國亟欲遏止防阻之犯罪類型，被告
    仍無視法之嚴禁而持有本案槍彈，持有期間非短，又另行起
    意持本案槍彈於告訴人家中擊發，已對社會秩序產生實害，
    犯罪程度及情節均非輕微，衡以被告所犯上開2罪分別依槍
    砲彈藥刀械管制條例第18條第1項前段、刑法第62條前段規
    定減輕其刑，以其減得之刑與犯罪情節相較，當無情輕法重
    之憾，並不該當「客觀上足以引起一般人同情，處以法定最
    低刑度仍失之過苛」之要件，並無再依刑法第59條予以酌減
    之餘地，辯護人主張依刑法第59條酌減其刑云云，亦無理由
    。
　㈣爰審酌被告正值壯年，無視政府嚴格管制槍彈之政策，漠視
    法律禁令，持有本案槍彈，對社會治安具有負面影響；復因
    與告訴人之糾紛，不思以和平方式處理，即心生不滿，無視
    法紀、明目張膽地於住宅區持本案槍彈朝民宅大門射擊，嚴
    重影響社會治安、公然挑戰法秩序，犯罪情節嚴重，本應予
    以嚴懲；惟念其係自行投案，坦承所有犯行，兼衡其犯罪動
    機、目的、手段，於本院審理時自陳之智識程度、家庭生活
    與經濟狀況（本院卷第135頁）等一切情狀，分別量處如主
    文所示之刑，並就併科罰金刑部分諭知易服勞役之折算標準
    ，及就量處有期徒刑部分諭知易科罰金之折算標準，以資懲
    儆。
四、沒收部分
　㈠扣案之非制式手槍1枝（含彈匣1個，槍枝管制編號000000000
    0號），及子彈2顆，認均具有殺傷力，已如前述，屬違禁物
    ，不問屬於犯罪行為人與否，應依刑法第38條第1項規定宣
    告沒收。至現場遺留之彈頭1顆、彈殼1個及經鑑定試射之子
    彈3顆，均因已擊發而喪失子彈之作用與性質，爰不予宣告
    沒收。
　㈡另扣案之行動電話1支、SIM卡1張，俱非違禁物，亦無積極證
    據足認與本件犯行有何關連，公訴意旨亦未記載應予沒收，
    爰均不予宣告沒收，附此陳明。
據上論斷，應依刑事訴訟法第299條第1項前段，判決如主文。
本案經檢察官郭郁提起公訴，檢察官林安紜到庭執行職務。
中　　華　　民　　國　　111 　年　　11　　月　　23　　日
　　　　　　　　　刑事第八庭    審判長法　官　解怡蕙
　　　　　　　　　                    法  官  楊世賢
　　　　　　　　　                    法  官  許凱傑
上正本證明與原本無異。
如不服本判決應於收受送達後20日內向本院提出上訴書狀，並應
敘述具體理由；其未敘述上訴理由者，應於上訴期間屆滿後20日
內向本院補提理由書（均須按他造當事人之人數附繕本）「切勿
逕送上級法院」。因疫情而遲誤不變期間，得向法院聲請回復原
狀。
                                      書記官  許翠燕
中　　華　　民　　國　　111 　年　　11　　月　　23　　日

附錄論罪科刑法條:
槍砲彈藥刀械管制條例第7條
未經許可，製造、販賣或運輸制式或非制式火砲、肩射武器、機
關槍、衝鋒槍、卡柄槍、自動步槍、普通步槍、馬槍、手槍或各
類砲彈、炸彈、爆裂物者，處無期徒刑或7年以上有期徒刑，併
科新臺幣3千萬元以下罰金。
未經許可，轉讓、出租或出借前項所列槍砲、彈藥者，處無期徒
刑或5年以上有期徒刑，併科新臺幣1千萬元以下罰金。
意圖供自己或他人犯罪之用，而犯前二項之罪者，處死刑或無期
徒刑；處徒刑者，併科新臺幣5千萬元以下罰金。
未經許可，持有、寄藏或意圖販賣而陳列第1項所列槍砲、彈藥
者，處5年以上有期徒刑，併科新臺幣1千萬元以下罰金。
意圖供自己或他人犯罪之用，以強盜、搶奪、竊盜或其他非法方
法，持有依法執行公務之人所持有之第1項所列槍砲、彈藥者，
得加重其刑至二分之一。
第1項至第3項之未遂犯罰之。

槍砲彈藥刀械管制條例第12條
未經許可，製造、販賣或運輸子彈者，處1年以上7年以下有期徒
刑，併科新台幣500萬元以下罰金。
未經許可，轉讓、出租或出借子彈者，處6月以上5年以下有期徒
刑，併科新台幣300萬元以下罰金。
意圖供自己或他人犯罪之用，而犯前二項之罪者，處3年以上10
年以下有期徒刑，併科新台幣700萬元以下罰金。
未經許可，持有、寄藏或意圖販賣而陳列子彈者，處5年以下有
期徒刑，併科新台幣300萬元以下罰金。
第1項至第3項之未遂犯罰之。
刑法第305條
以加害生命、身體、自由、名譽、財產之事恐嚇他人，致生危害
於安全者，處2年以下有期徒刑、拘役或9千元以下罰金。